【裁判字號】    89,訴,559
【裁判日期】    890929
【裁判案由】    履行契約
【裁判全文】
臺灣嘉義地方法院民事判決  八十九年度訴字第五五九號
    原      告  乙○○
    訴訟代理人  莊安田律師
    被      告  甲○○      住.
右當事人間請求履行契約事件，本院判決如左：
    主      文
被告應給付原告新台幣肆佰貳拾肆萬零伍佰肆拾元，及其中參拾柒萬零壹佰參拾壹元
部分，自民國八十九年六月六日起至清償之日止按年息百分之五計算之利息；餘參佰
捌拾柒萬肆佰零玖元部分，自民國八十九年四月五日起至清償之日止按年息百分之八
‧六五計算之利息。
訴訟費用由被告負擔。
本判決於原告以新臺幣壹佰肆拾貳萬元為被告供擔保後，得假執行。但被告如於假執
行程序實施前，以新台幣肆佰貳拾肆萬零伍佰肆拾元為原告預供擔保，得免為假執行
。
    事      實
甲、原告方面：
  一、聲明：除假執行之擔保金額外，如主文所示。
  二、陳述：
  （一）兩造原係夫妻，於婚姻關係存續中，由原告出資購買坐落嘉義市○○○街二
        六號房屋壹棟及其基地，並以被告名義登記，夫妻感情原本融洽，詎被告竟
        在外與她女子通姦，於民國八十六年六月間為原告查獲，兩造因而協議離婚
        ，並書立和解書，被告同意將上開房地移轉為原告所有，惟因前開房地經被
        告於八十三年二月二十八日擅自向國泰人壽股份有限公司（下稱國泰公司）
        設定抵押貸款新台幣（下同）五百四十萬元，實際借款金額四百五十萬元，
        故兩造約定上開貸款金額由被告負責清償。
  （二）被告初均依約向國泰公司繳納本息，惟自八十八年八月份起即未再清償本息
        ，而由原告代為清償，迄今已代清償三十七萬零一百三十一元，且因被告未
        按期繳付本息，國泰公司乃函告債務人喪失期限利益，應一次清償本息，並
        將拍賣上開房地，嗣經原告向國泰公司商議暫緩拍賣，待原告向被告請求清
        償後，再行給付國泰公司。原告自八十八年八月份起自八十九年四月五日止
        已代為清償本息計三十七萬零一百三十一元，且尚欠國泰公司三百八十七萬
        零四百零九元，兩者合計為四百二十四萬零五百四十元，為此，訴請被告履
        行上開和解契約，並為如訴之聲明所示請求。
  三、證據：提出和解書、嘉義郵局第一二八０號存證信函各一份、國泰公司擔保放
        款利息通知單暨收據九份、本院八十九年度拍字第七一八號民事裁定（以上
        均為影本）、戶籍謄本一份為證。
乙、被告方面：
  一、聲明：原告之訴駁回，如受不利判決，願供擔保請准宣告免為假執行。
  二、陳述：對於原告已向國泰公司繳付之前開貸款金額及其尚存之貸款餘額並無異
      議，惟該和解書第一條約定之內容，被告當時並未看到，即在該和解書上簽名
      ，又兩造自八十六年離婚後，被告已替原告繳納二年前開貸款本息，且幫原告
      買傢俱及支付醫藥費，現被告因無工作，故無力繼續清償。
 三、證據：聲請訊問證人葉榮棠律師。
    理      由
一、原告起訴主張：兩造原係夫妻，於婚姻關係存續中，由原告出資購買坐落嘉義市
    ○○○街二六號房屋壹棟及其基地（下稱系爭房地），並以被告名義登記，夫妻
    感情原本融洽，詎被告竟在外與她女子通姦，於民國八十六年六月間為原告查獲
    ，兩造因而協議離婚，並書立和解書，被告同意將系爭房地移轉為原告所有，並
    負責清償其於八十三年二月二十八日以系爭房地私自向國泰公司設定之抵押貸款
    四百五十萬元。嗣被告雖均依約向國泰公司繳納本息，惟自八十八年八月份起即
    未再清償本息，均由原告代為清償，計自八十八年八月份起迄八十九年四月五日
    止，已代為清償三十七萬零一百三十一元，且因被告未按期繳付本息，經國泰公
    司函告債務人喪失期限利益，應一次清償本息，計尚欠國泰公司三百八十七萬零
    四百零九元，兩者合計為四百二十四萬零五百四十元，爰訴請被告履行上開和解
    契約，並為如訴之聲明所示請求等語。被告則以：該和解書第一條約定之內容，
    被告當時並未看到，即在該和解書上簽名，且兩造自八十六年離婚後，被告已替
    原告繳納二年前開貸款本息，現被告因無工作，故無力繼續清償等語置辯。
二、查原告主張兩造原係夫妻，於婚姻關係存續中，因被告在外與她女子通姦，於八
    十六年六月間為原告查獲，兩造因而書立和解書，被告同意將系爭房地移轉為原
    告所有，並負責清償以系爭房地向國泰公司設定之抵押貸款四百五十萬元。嗣被
    告雖依約向國泰公司繳納本息，惟自八十八年八月份起即未再清償本息，均由原
    告代為清償，計自八十八年八月份起迄八十九年四月五日止，已代為清償三十七
    萬零一百三十一元，且因被告未按期繳付本息，致喪失期限利益，應一次清償本
    息，計尚欠國泰公司三百八十七萬零四百零九元，兩者合計為四百二十四萬零五
    百四十元等情，業據原告提出戶籍謄本、和解書、嘉義郵局第一二八０號存證信
    函、國泰公司擔保放款利息通知單暨收據、本院八十九年度拍字第七一八號民事
    裁定等件為證，被告對於原告上開主張並不爭執，僅以該和解書第一條約定之內
    容，被告當時並未看到，即在該和解書上簽名云云。經查證人即當時書立上開和
    解書之見證人葉榮棠律師到庭結證稱：「我有書立該和解書，是兩造協調過後，
    依據兩造和解的內容，由我據實記載書立該和解書，寫完後，並有交給兩造看過
    無誤，他們才簽名。」等語綦詳（見本院八十九年九月二十一日準備程序筆錄）
    ，又被告對於該和解書之內容及其親自簽名之事實，並未爭執，且自承該和解書
    第二條約定內容伊有看到等語，其事後徒以前開情詞置辯，顯與常情不符，不足
    採信，況被告亦自陳兩造自八十六年離婚後，被告已替原告繳納二年前開貸款本
    息，現被告因無工作，故無力繼續清償等語，被告既已依約繳納二年之上開貸款
    本息，足認被告確有同意依該和解書第一條約定內容，負責清償責任無訛，原告
    上開主張，自堪信為真正。
三、次查原告自八十八年八月份起迄八十九年四月五日止，已陸續代被告計清償三十
    七萬零一百三十一元，並於八十九年六月五日繳付國泰公司八十九四月五日到期
    之貸款本息乙節，有上開國泰公司擔保放款利息通知單暨收據附卷足憑，另尚餘
    三百八十七萬零四百零九元，仍未清償，亦經國泰公司催告應自八十九年四月五
    日起繳納本金餘額及按年息百分之八‧六五計算之利息，有上開嘉義郵局第一二
    八０號存證信函、本院前開八十九年度拍字第七一八號民事裁定、前揭擔保放款
    利息通知單暨收據附卷可稽。從而，原告依據上開和解書之約定，請求被告應給
    付原告四百二十四萬零五百四十元，及其中三十七萬零一百三十一元自八十九年
    六月六日起至清償之日止按年息百分之五計算之利息；餘三百八十七萬零四百零
    九元自民國八十九年四月五日起至清償之日止按年息百分之八‧六五計算之利息
    ，為有理由，應予准許。
四、至原告於本件最後言詞辯論終結後，以有部分利息請求未列入求償範圍，另行聲
    請再開辯論乙事，惟本件訴訟於言詞辯論終結前，兩造業已充分提出攻擊防禦及
    舉證，且本件於八十九年九月二十一日辯論終結後，原告始以其八十九年九月五
    日代償之利息未請求為由，聲請再開言詞辯論，本院認並無必要，附此敘明，
五、兩造分別陳明願供擔保，聲請宣告假執行及免為假執行，經核均無不合，爰分別
    酌定相當之擔保金額准許之。
六、據上論結，本件原告之訴為有理由，依民事訴訟法第七十八條、第三百九十條第
    二項、第三百九十二條，判決如主文。
中      華      民      國    八十九    年      九      月    二十九    日
~B臺灣嘉義地方法院民事第二庭
~B    法    官  李文輝
右為正本係照原本作成
如對本判決上訴須於判決送達後廿日內向本院提出上訴狀
中      華      民      國    八十九    年      十      月      四      日
~B    書記官  楊福源


司法院資訊處製作；財團法人民間司法改革基金會備份。
